---
title: "Espérance de vie par département en France"
author: "Le boss"
date: "2026-03-12"
output: html_document
---

## Espérance de vie par département en France 

Ce Rmd est l'exercice finale de validation de la phase 1.
Je ne dois utiliser que le mode d'emploi que j'ai créé avec CLAUDE sur Nimbalyst. 

```{r setup, include = FALSE}
library(tidyverse)
esperance <- read_csv("esperance-de-vie-par-departements.csv")
```

## Epreuve 1 : Nettoyage 

```{r}
esperance <- esperance |>
  rename(departement = 1, esp = 2)
esperance <- esperance |>
  separate(departement, into = c("region", "departement"), sep = " - ")
esperance <- esperance |>
  mutate(region = str_trim(region), departement = str_trim(departement))
```

## Epreuve 2 : Statistiques descriptives 

### Nombre de départements 

```{r}
length(esperance$departement)
```

### Espérance de vie moyenne nationale

```{r}
mean(esperance$esp)
```

### Départements avec l'espérance de vie la plus haute et la plus basse 

```{r}
esperance |> slice_max(esp, n = 1) 
esperance |> slice_min(esp, n = 1)
```

## Epreuve 3 :  Distribution de l'espérance de vie par département 

```{r}
ggplot(esperance, aes(x = esp)) +
  geom_histogram(bins = 10, fill = "steelblue", color = "white") +
  labs (title = "Distribution de l'espérance de vie",
        x = "Esperance de vie (annees)",
        y = "Nombre de départements") +
  theme_minimal()
```

## Epreuve 4 : Analyse par région 

``` {r}
esperance |>
  group_by(region) |>
  summarise(
    n = n(),
    esp_moyenne = mean(esp))
```


### TOP et FLOP 5 espérance de vie 

```{r}
esperance |>
  group_by(region) |>
  summarise(esp_moyenne = mean(esp)) |>
  slice_max(esp_moyenne, n = 5) |>
  slice_min(esp_moyenne, n = 5)


esperance |>
  group_by(region) |>
  summarise(esp_moyenne = mean(esp)) |>
  slice_min(esp_moyenne, n = 5)
```



## CONCLUSION 
L'espérance de vie moyenne est aux alentours de 80 ans, avec une variation semblant importante dans ce rapport.
Il serait intéressé d'étudié la significativité statisque différentielle de l'espérance de vie entre les différents départements pour en savoir un peu plus. 