---
title: "exploration predict-R simulé"
author: "Alexis TEXIER"
date: "2026-03-12"
output: html_document 
---

##Introduction 

Ce rapport explore un jeu de données simulé de 30 patients, 
inspiré du protocole Predict-R (dépistage du risque de MRC en soins primaires). 

``` {r setup, include=FALSE}
library(tidyverse)
donnees <- read_csv("predict_r_sim.csv")
```

## Description de l'échantillon 

```{r}
glimpse(donnees)
```

### Effectifs par niveau de risque 

```{r}
donnees |> count(risque_pr)
```

### DFG moyen par sexe 

```{r}
donnees |> 
  group_by(sexe) |>
  summarise(
    n = n(), 
    dfg_moyen = mean(dfg),
    age_moyen = mean(age)
  )
```

## Graphiques

### Distribution du DFG par niveau de risque 
```{r}
ggplot(donnees, aes(x = risque_pr, y = dfg, fill = risque_pr)) +
  geom_boxplot() + 
  scale_fill_manual(values = c("green" = "green3" , "orange" = "orange", "red" = "red3")) + 
  theme_minimal() + 
  labs(title = "DFG par niveau de risque Predict-R",
       x = "Niveau de risque",
       y = "DFG estimé (mL/min/1,73m²)",
       fill = "Risque")
```

## Conclusion 

Les patients classés "red" ont un DFG plus bas que les autres groupes. 
L'autoquestionnaire semble disriminer correctement les niveaux de risque.
