---
title: "Surveillance grippe - Données Odissé"
author: "Alexis Texier"
date: "2026-04-01"
output: html_document
toc: true
toc_float: true
number_sections: true
theme: cosmo
---

```{r setup, include=FALSE}
knitr::opts_chunk$set(echo = FALSE, message = FALSE, warning = FALSE)
library(tidyverse)
library(gtsummary)
grippe <- read_csv("grippe-passages-urgences-et-actes-sos-medecin_reg.csv")
names(grippe) <- c("date_semaine", "semaine", "region_code", "region",
                    "classe_age", "taux_urgences", "taux_hospit", "taux_sos")
national <- grippe |>
  filter(classe_age == "Tous âges") |>
  mutate(date = as.Date(date_semaine))
```

# Introduction

Ce rapport analyse les données de surveillance de la grippe saisonnière en France, issues de la plateforme **Odissé** (Santé Publique France). Les données couvrent la période 2020-2026 et incluent deux sources :

- **Réseau OSCOUR** : passages aux urgences pour syndrome grippal (~700 structures, 96% des passages nationaux)
- **SOS Médecins** : actes pour syndrome grippal (62 associations, 95% des actes nationaux)

Les indicateurs sont exprimés en **taux pour 100 000 habitants**, par semaine, par région et par classe d'âge.

```{r courbe-nationale}
france <- national |>
  group_by(date) |>
  summarise(taux_urgences = mean(taux_urgences, na.rm = TRUE))

france |>
  ggplot(aes(x = date, y = taux_urgences)) +
  geom_line(color = "steelblue") + 
  labs(title = "Passages aux urgences pour grippe - Moyenne nationale",
       x = "Date",
       y = "Taux pour 100 000") + 
  theme_classic()
```

# Comparaison régionale - Métropole

```{r regions-métropole, fig.width=10, fig.height=6}
national |>
  filter(!region %in% c("Guadeloupe", "Martinique", "Mayotte","Guyane", "Réunion")) |>
  ggplot(aes(x = date, y = taux_urgences, color =  region)) +
  geom_line() + 
  labs(title = "Passages aux urgences pour grippe par région - Métropole", 
       x = "Date",
       y = "Taux pour 100 000") + 
  theme_classic() +
  theme(legend.position = "bottom")
```
On observe un **rythme saisonnier commun** à toutes les régions métropolitaines, avec des pics hivernaux synchrones. L'absence de pic en 2020-2021 correspond aux mesures barrières liées au COVID-19.

# Analyse par classe d'âge

```{r age-occitanie, fig.width=10, fig.height=6}
grippe |>
  filter(region == "Occitanie", classe_age != "Tous âges")|>
  mutate(date = as.Date(date_semaine)) |>
  ggplot(aes(x = date, y = taux_urgences)) +
  geom_line(color = "steelblue") +
  facet_wrap(~classe_age, scales = "free_y") + 
  labs (title = "Passages aux urgences pour grippe par âge - Occitanie",
        x = "Date",
        y = "Taux pour 100 000") +
  theme_classic() +
  theme(axis.text.x = element_text(angle = 45, hjust = 1, size = 6))
```

Les **00-04 ans** présentent les taux les plus élevés de passages aux urgences. Les **65 ans et plus** montrent une tendance à la hausse depuis 2022, possiblement liée à une dette immunitaire post-COVID.

#Tableau descriptif - Occitanie par classe d'âge 
```{r tableau 1}
grippe |>
  filter(region == "Occitanie") |>
  select(classe_age, 
         taux_urgences,
         taux_sos,
         taux_hospit) |>
  tbl_summary(
    by = classe_age,
    statistic = all_continuous() ~ "{median} ({p25},{p75})",
    label = list(
      taux_urgences ~ "Passages urgences", 
      taux_sos ~ "Actes SOS Médecine"
    ), 
    missing = "no"
  )
```

# Conclusion

Ce rapport illustre la surveillance de la grippe saisonnière à partir des données ouvertes Odissé. Les principaux constats sont :

- Un **rythme saisonnier régulier** avec des pics hivernaux dans toutes les régions
- Un **impact différentiel par âge** : les jeunes enfants (00-04 ans) consultent davantage aux urgences, tandis que les personnes âgées (65+) sont plus hospitalisées
- Une **interruption nette en 2020-2021** liée aux mesures barrières COVID-19, suivie d'un rebond en 2022-2023

*Rapport produit dans R avec tidyverse, ggplot2 et gtsummary.*